【裁判字號】    97,抗,47
【裁判日期】    970123
【裁判案由】    訴訟救助
【裁判全文】
臺灣高等法院民事裁定                    97年度抗字第47號
抗  告  人  德寶營造股份有限公司
法定代理人  丙○○
            乙○○
            甲○○
代  理  人  劉雅洳律師
上列抗告人因與相對人得盛營造股份有限公司等間訴訟救助事件
，對於中華民國96年11月27日臺灣台北地方法院95年度救字第14
7號所為裁定提起抗告，本院裁定如下：
    主      文
抗告駁回。
抗告費用由抗告人負擔。
    理      由
一、原裁定意旨略以：「聲請人（即本件之抗告人）聲請訴訟救
    助，固提出原法院95年度聲字第1899號緊急保全處分民事裁
    定、95年度整字第2號准予重整民事裁定、95年度及96年上
    半年度之會計師查核報告（內附資產負債表）、重整計畫書
    等件為釋明，惟上開文件僅能釋明聲請人經法院裁定准予重
    整在案及其截至96年6月30日止， 公司之資產淨值為負21億
    1459萬2千元， 而依96年上半年度資產負債表所載，聲請人
    之流動資產（包括現金及約當現金、應收款）為24億734萬9
    千元，固定資產為6639萬元，故縱然聲請人之資產淨值為負
    數，客觀上亦難認為抗告人有無資力而窘於營業無力發放96
    年10月份之薪資，聲請人既未能提出有窘於生活，且缺乏經
    濟信用而無資力支出訴訟費之證據，以釋明其所主張為真實
    ，其聲請訴訟救助即屬無從准許。又聲請人退而請求准予部
    分訴訟救助或准許分期繳納云云，惟實務上並無前例，且法
    無明文，亦礙難准許」等語。
二、抗告意旨略以：「抗告人確實無力發放薪資，自96年10月至
    12月薪資均延期發放，此有抗告人公司96年10月至12月薪資
    延發說明暨切結書及財務部電子郵件以資證明，抗告人窘於
    營業，更無資力支出本件訴訟費用，原裁定不查，實有違誤
    ，爰求廢棄原裁定」等語。
三、按民事訴訟法第107條第1項規定：「當事人無資力支出訴訟
    費用者，法院應依聲請，以裁定准予訴訟救助。但顯無勝訴
    之望者，不在此限。」此項請求救助之事由，依同法第109
    條第2項、第284條之規定，應提出可使法院信其主張為真實
    之一切證據以釋明之。而所謂無資力，係指窘於生活，且缺
    乏經濟信用者而言（參照最高法院26年滬抗字第34號、43年
    台抗字第152號判例）。
四、查抗告人聲請訴訟救助雖提出原法院95年度聲字第1899號緊
    急保全處分民事裁定、95年度整字第2號准予重整民事裁定
    、95年度及96年上半年度之會計師查核報告（內附資產負債
    表）、重整計畫書等為釋明，惟上開文件僅能釋明抗告人經
    法院裁定准予重整在案及至96年6月30日止， 公司之資產淨
    值為負21億1459萬2千元， 抗告人又提出抗告人公司96年10
    月至12月薪資延發說明暨切結書及財務部電子郵件釋明，惟
    此只能釋明抗告人公司短期資金不足，暫延發放員工薪資，
    然非全無資力發放薪資，故仍無法釋明抗告人公司全無資力
    且缺乏經濟信用，況依抗告人所提之95年度及96年上半年度
    之會計師查核報告所附之資產負債表顯示，96年上半年度抗
    告人之流動資產（包括現金及約當現金、應收款）為24億73
    4萬9千元，固定資產為6639萬元。抗告人既有如上述之資產
    ，足見抗告人並無「窘於營業，且缺乏經濟信用」之情事，
    且抗告人又未能提出可使法院信其主張為真實之一切證據以
    釋明，依上述判例意旨，其聲請即屬無從准許。原裁定駁回
    抗告人之聲請，於法並無違誤，抗告意旨指摘原裁定不當，
    求予廢棄，為無理由，應予駁回。
五、據上論結，本件抗告為無理由，爰裁定如主文。
中    華    民    國    97    年    1     月    23    日
                    民事第十庭
                        審判長法  官  黃豐澤
                              法  官  吳光釗
                              法  官  蕭艿菁
正本係照原本作成。
本裁定除以適用法規顯有錯誤為理由，並經本院許可外，不得再
抗告。如提起再抗告，應於收受後10日內委任律師為訴訟代理人
向本院提出再抗告狀。並繳納再抗告費新台幣１千元。
中    華    民    國    97    年    1     月    23    日
                              書記官  王秀雲


司法院資訊處製作；財團法人民間司法改革基金會備份。
